臺灣新竹地方法院民事判決　　　　　　　 96年度訴字第520號
原　　　告　春池玻璃實業有限公司
法定代理人　甲○○
訴訟代理人　林進塗律師
被　　　告　豐聖玻璃工藝有限公司
兼法定代理　丙○○
人
被　　　告　隆泰玻璃工藝有限公司
法定代理人　乙○○
上　一　人
訴訟代理人　丙○○
上列當事人間給付租金等事件，本院於民國96年12月7日辯論終
結，判決如下：
    主  文
被告豐聖玻璃工藝有限公司、被告丙○○應給付原告新台幣壹佰
貳拾萬貳仟肆佰壹拾壹元，及自民國九十六年八月二十一日起
至清償日止，按年息百分之五計算之利息。
被告丙○○應給付原告新台幣貳拾肆萬貳仟柒佰肆拾陸元，及自
民國九十六年八月二十一日起至清償日止，按年息百分之五計算
之利息。
被告隆泰玻璃工藝有限公司應給付原告新台幣壹佰肆拾壹萬柒仟
柒佰柒拾玖元，及自民國九十六年八月二十一日起至清償日止，
按年息百分之五計算之利息。
訴訟費用由被告豐聖玻璃工藝有限公司、被告丙○○負擔百分之
四十二，由被告丙○○負擔百分之八，餘由被告隆泰玻璃工藝有
限公司負擔。
本判決第一項於原告以新台幣肆拾壹萬元為被告豐聖玻璃工藝有
限公司、被告丙○○供擔保後，得假執行。
本判決第二項於原告以新台幣捌萬元為被告丙○○供擔保後，得
假執行。
本判決第三項於原告以新台幣肆拾柒萬元為被告隆泰玻璃工藝有
限公司供擔保後，得假執行。
    事實及理由
壹、原告主張：
一、被告豐聖玻璃工藝有限公司（下稱豐聖公司）於民國95年3
    月1日與原告訂立坩堝廠房租賃契約書，自95年3月1日起至
    95年12月31日（嗣續約至96年12月31日）承租原告所有坐落
    在新竹市○○○路372號廠房內之3個坩堝爐，每個坩堝爐每
    月租金新台幣 (下同)10 萬5000元。嗣因被告豐聖公司積欠
    租金等而於96年4月14日終止租賃契約，其積欠之款項如下
    ：(1)95年8月份原告結欠被告6427元、(2)95年9月份被告結欠
    原告43萬8940元、(3)95年10月份被告結欠原告24萬1898 元
    、(4)另被告結欠95年7月份前之租金等款項共55萬8000元，
    由被告交付天陞企業股份有限公司吳金彈簽發發票日為95
    年10月5日、面額55萬8000元之支票竟遭存款不足為由而退
    票，故被告共結欠原告123萬2411元，被告丙○○同意承擔
    ，理應由被告豐聖公司與丙○○共同負清償之責。
二、又被告隆泰玻璃工藝有限公司（下稱隆泰公司）於95年3 月
    1日與原告公司訂立坩堝爐廠房租賃契約書承租原告所有坐
    落在新竹市○○○路372號廠房內之坩堝爐，每個坩堝爐之
    租金每月10萬5000元，租期自95年3月1日起至95年12月31
    日止，屆期後，復於95年12月31日與原告再續訂租賃契約書
    ，期間自96年1月1日起至96年12月31日止。嗣因被告結欠租
    金等而提前於96年4月14日終止租賃契約，其積欠之租金及
    墊付款如下：(1)96年3月承租3個坩堝爐，每個坩堝爐租金調
    漲為11萬元，計結欠46萬8558元、(2)96年4月份承租2個坩堝
    爐，每個坩堝爐租金11萬元，共結欠42萬4221元（以上均含
    營業稅5％）、(3)另結欠95年9月15日前之租金及墊付款等，
    交付金摩國際有限公司詹仁忠簽發發票日為95年12月15日、
    面額為52萬5000元之支票，詎屆期提示亦遭存款不足為由而
    退票，故被告隆泰公司共積欠原告141萬7779元。
三、再者，被告隆泰公司結欠原告(1)95年8月份3萬6427元、(2)95
    年9月份6萬5065元、(3)95年10月份14萬1254元之部分租金墊
    款付款，共24萬2746元，經原、被告等同意轉由被告丙○○
    負責清償，此有被告丙○○於95年10月8日所簽立領（借）
    據單可稽。
四、對被告抗辯之陳述：
    按被告等於95年10月中旬前因結欠原告之租金及墊款等共約
    200多萬元未能償還，被告丙○○建議由其提供所有坐落新
    竹市○○段174號「田」地面積917.34平方公尺及其地上建
    物建號新竹市○○段315號鋼筋混凝土造農舍，一層面積
    99.92平方公尺及屋頂突出物6.87平方公尺（下稱系爭不動
    產）給予原告設定抵押權登記，然因該房地已給新竹市農會
    設定第一順位抵押權最高限額276萬元，及第二順位抵押權
    給債權人黃美娥，金額為75萬元，被告為擔保其債務之清償
    ，乃設定600萬元之第三順位抵押權予原告，有土地及建物
    設定抵押償還金協議書可證，而非被告所稱要向原告貸借
    400 萬元而設定抵押權。嗣因被告等無法履行清償結欠原告
    之債務，原告體念其困境，擬於96年4月30日以750萬元買受
    該房地，以舒解其困難，並解決被告對外之債務。然經原告
    詳查被告之債務狀況，得知被告等除結欠上揭之債務外，尚
    結欠花蓮企銀桃園分行40萬3967元及寶華商業銀行87萬9339
    元 ( 未設定抵押債權)，復因被告未繳付貸款利息，經新竹
    市農會聲請本院民事執行處以96年度執字第6933號查封上載
    不動產，致未能辦理過戶，且未免徒增麻煩原告始未予承買
    ，被告辯稱95年9、10月份不用付租金等乙節，與實情不符
    。
五、被告等積欠上開款項，迭經原告於96年5月3日以新竹武昌街
    郵局第526號存證信函及96年7月9日以新竹英明街郵局第865
    號存證信函催告付清款項，均置不理，爰依兩造所訂立之租
    賃契約書及民法第429條及179條不當得利之規定，提起本件
    訴訟，並聲明：
（一）被告豐聖玻璃工藝有限公司及丙○○應共同給付原告新台
      幣 (下同)123 萬2411元，被告丙○○應另再給付原告24
      萬2746元，並自本訴狀繕本送達被告等之翌日起至清償之
      日止，按年息百分之五算付利息。
（二）被告隆泰玻璃工藝有限公司應給付原告141萬7779元，並
      自起訴狀繕本送達被告之翌日起至清償之日止，按年息百
      分之五算付利息。
（三）第一、二項判決原告願供擔保，請准宣告假執行。
（四）訴訟費用由被告等共同負擔。
貳、被告等人均未於最後言詞辯論期日到場，亦未提出書狀作何
    陳述，惟據其前所為陳述略以：
一、系爭租約均於96年4月14日終止，對積欠原告租金、代墊款
    及其數額等均不爭執，惟原告法定代理人甲○○要求被告丙
    ○○提供不動產設定600萬元之抵押權，被告即毋庸給付95
    年9、10月兩個月之租金，甲○○並應再給被告丙○○400萬
    元以支付員工薪水，但甲○○並未交付400萬元，嗣雙方另
    約定以後所欠的租金就由設定的600萬元去抵扣。
二、被告丙○○對於被告豐聖公司及被告隆泰公司所欠的租金轉
    由其個人負責一節不爭執，領據單上簽名是被告丙○○所簽
    ，之所以簽領據單，是因為豐聖公司本來向甲○○調現，甲
    ○○把它轉作扣租金的客票退票，所以開了一張本票給原告
    ，另外還開了一張積欠租金的本票，故簽領據單為憑。
三、原告銷毀被告之成品、材料等導致被告損失高達300多萬元
    ，就此部分損失主張與原告請求之租金、代墊款等債務為抵
    銷。
四、為此答辯聲明：原告之訴駁回；訴訟費用由原告負擔。
、兩造不爭執之事實：
一、原告與被告豐聖公司、被告隆泰公司簽訂之坩堝爐廠房租賃
    契約，租賃期限均自95年3月1日起至95年12月31日止，嗣並
    續約至96年12月31日。嗣因被告豐聖公司、隆泰公司等積欠
    原告租金及代墊款等，分別於96年4月14日合意終止租約。
二、被告豐聖公司積欠原告租金、代墊款123萬2411元，約定由
    被告豐聖公司與被告丙○○共同承擔，被告隆泰公司積欠原
    告租金、代墊款141萬7779元，另被告隆泰公司欠原告95年8
    月至95年10月之租金等費用共24萬2746元轉由被告丙○○承
    擔。
肆、得心證之理由：
    本件原告主張被告豐聖公司、隆泰公司積欠其租金，及由被
    告丙○○共同承擔部分債務及積欠租金之數額等事實，為被
    告等人所不爭執，被告等僅辯稱：已提供不動產設定600萬
    元之抵押權予原告，原告法定代理人甲○○同意95年9、10
    月兩個月不用付租金，原告法定代理人甲○○並應再給被告
    丙○○400萬元以支付員工薪水，但甲○○並未交付400萬元
    ，嗣雙方另約定所欠租金由設定之600萬元去抵扣，另原告
    銷毀被告之成品、材料等導致被告損失高達300多萬元，就
    此部分與原告主張之租金代墊款債務主張抵銷等語。是本件
    兩造爭執之處應在於，兩造有無約定以抵押權之設定免除及
    抵扣租金？被告等人以原告銷毀其成品、材料為由主張抵銷
    有無理由？茲論述如下：
一、兩造有無約定以抵押權之設定免除及抵扣租金？
（一）按當事人主張有利於己之事實者，就其事實有舉證之責任
      ，民事訴訟法第277條定有明文。查被告等人對於原告主
      張其等積欠租金及由被告丙○○共同承擔部份租金債務之
      事實及積欠租金數額均不爭執，僅辯稱以抵押權之設定免
      除及抵扣租金等語，則被告等人就其等所主張之有利於己
      之事實，自應負舉證之責，合先敘明。
（二）經查，被告丙○○確有於95年10月19日以其所有系爭不動
      產設定600萬元之抵押權予原告，有系爭不動產之土地及
      建物登記謄本及登記申請書、抵押權設定契約書等影本附
      卷可稽，且兩造就積欠租金及設定抵押權事項，曾於95年
      10月間協商而於95年10月23日書立「土地及建築物設定抵
      押權償還租金協議書」，內容載明被告豐聖公司、隆泰公
      司積欠原告租金，被告丙○○願提供系爭不動產予原告設
      定抵押權，並約定於被告豐聖公司、隆泰公司積欠之租金
      償還後，原告應辦理抵押權之塗銷登記，有該協議書附卷
      可稽；而兩造嗣雖未於該協議書上簽名，然由該協議書約
      定之內容意旨觀之，兩造當初商談系爭抵押權之設定，應
      係用以擔保被告等積欠之租金債務，並無因此免除或抵扣
      租金債務之約定，被告等雖辯稱設定抵押權即可免除95年
      9、10月兩個月之租金，惟為原告所否認，被告等人就此
      亦未舉證以實其說，尚難採信；再者，被告等辯稱：設定
      系爭抵押權後，原告法定代理人甲○○約定給付被告丙○
      ○400萬元以支付員工薪水，但甲○○並未交付400萬元，
      嗣雙方另約定所欠租金由設定之600萬元去抵扣等情，亦
      為原告所否認，被告等人就此亦未舉證證明，且系爭抵押
      權之設定乃因被告等人積欠原告租金債務，為擔保該租金
      債務所為者，衡之常情，亦無設定後未受清償即可免除、
      抵扣債務之理，是被告等人所辯尚不足採；遑論原告法定
      代理人甲○○縱有與被告等人約定借款400萬元，此亦為
      原告法定代理人甲○○與被告等人間之承諾，與被告等人
      積欠原告租金債務是否可免除或抵扣應屬二事。此外，兩
      造雖曾商談以被告丙○○所有系爭不動產之買賣以解決被
      告等之債務問題，惟嗣亦因被告丙○○所有系爭不動產經
      第三人新竹市農會查封無法辦理所有權移轉登記而作罷。
      是兩造間就積欠租金債務之償還並未達成其他協議，被告
      等人所辯尚不足採。
二、被告等人以原告銷毀其成品、材料為由主張抵銷有無理由？
    按二人互負債務，而其給付種類相同，並均屆清償期者，各
    得以其債務與他方之債務，互為抵銷；民法第334條第1項定
    有明文。被告等人辯稱：原告銷毀其成品、材料，造成其損
    害，主張以該損害額抵銷積欠之租金等語，惟原告否認有銷
    毀被告成品、材料之情事，被告等人就原告是否有銷毀其成
    品、材料之事實並未舉證說明，且其等前於本院審理時僅稱
    原告扣住其等所有生財器具，並未主張原告銷毀其等成品、
    材料，則被告等人此部分主張是否可採，已足質疑，縱原告
    確有銷毀其等成品、材料之行為，該等成品、材料之品名及
    數量為何？為何人所有？因此造成被告等人何種損害？被告
    等人均未舉證、說明，尚難僅憑空言即認被告受有損害，是
    被告等人所為此項抵銷之抗辯，亦不足採。
三、按稱租賃者，謂當事人約定，一方以物租與他方使用收益，
    他方支付租金之契約，承租人應依約定日期，支付租金，民
    法第421條、第439條分別定有明文；又債務承擔，有免責的
    債務承擔及併存的債務承擔之別，前者於契約生效後原債務
    人脫離債務關係，後者為第三人加入債務關係與原債務人併
    負同一之債務，而原債務人並未脫離債務關係（最高法院49
    年台上字第2090號判例參照）。綜前所述，本件被告等人既
    未依約給付租金，並約定由被告丙○○共同承擔被告豐聖公
    司、隆泰公司積欠之部分租金債務（其中被告豐聖公司積欠
    之1,232,411元由被告丙○○與被告豐聖公司共同承擔；被
    告隆泰公司積欠之242,746元轉由被告丙○○承擔，餘被告
    隆泰公司積欠之款項則由被告隆泰公司自行承擔），而被告
    等人對於其等所為設定抵押權以免除、抵扣租金債務之辯稱
    又無法舉證證明之，其等所為損害賠償之抵銷抗辯亦無法舉
    證以實其說。從而，原告依據租賃契約及債務承擔之法律關
    係，請求被告豐聖公司、丙○○應給付原告1,232,411元，
    被告丙○○應給付原告242,746元，被告隆泰公司應給付原
    告1,417,779元，及均自起訴狀繕本送達之翌日（即96年8月
    21日）起至清償日止，按年息百分之5計算之利息，即有理
    由，應予准許。
四、原告陳明願供擔保以代釋明聲請宣告假執行，核無不合，爰
    酌定相當擔保金額，准予宣告假執行。
五、因本案事證已臻明確，兩造其餘主張陳述及所提之證據，經
    審酌後認均與本件結果無涉或無違，爰不再予論述，附此敘
    明。
伍、訴訟費用負擔之依據：民事訴訟法第78條、第85條第1項。
中　　華　　民　　國　　96　　年　　12　　月　　21　　日
                  民事第一庭    法　官　林南薰
以上正本係照原本作成。
如對本判決上訴，須於判決送達後20日內向本院提出上訴狀。
中　　華　　民　　國　　96　　年　　12　　月　　21　　日
                                書記官　楊書棼
